【裁判字號】    97,簡上,901
【裁判日期】    971031
【裁判案由】    詐欺
【裁判全文】
臺灣板橋地方法院刑事判決             97年度簡上字第901號
上  訴  人  甲○○
（即被告）
上列上訴人即被告因詐欺案件，不服本院中華民國97年6 月30日
所為97年度簡字第5610號刑事簡易第1 審判決（聲請簡易判決處
刑案號：97年度偵字第13774 號）暨檢察官移送併案審理（97年
度偵字第21165 號），管轄第2 審之本院合議庭判決如下：
    主  文
原判決撤銷。
甲○○幫助犯詐欺取財罪，累犯，處有期徒刑陸月，如易科罰金
，以新臺幣壹仟元折算壹日。
    事實
一、甲○○前於民國（下同）92年間，因竊盜案件，經臺灣高等
    法院於92年12月3 日以92年度上易字第3195號判決判處有期
    徒刑1 年10月，並於刑之執行前強制工作3 年；復於93年間
    ，因竊盜案件，經臺灣士林地方法院93年3 月24日以93年度
    易字第71號判決判處有期徒刑6 月，經同法院以96年7 月16
    日96年度聲減字第133 號裁定就前開有期徒刑6 月部分，減
    為有期徒刑3 月，並與上述有期徒刑1 年10月，合併定其應
    執行刑為有期徒刑2 年，96年7 月31日縮刑期滿執行完畢（
    於本案構成累犯）。
二、詎甲○○明知社會上詐騙案件層出不窮，提供自己的金融機
    構帳戶之金融卡及提款密碼予他人使用，足以幫助他人提領
    詐欺犯罪所得，竟仍不違背其本意，基於幫助詐欺取財之不
    確定故意，於97年4 月7 日下午2 時許，在臺北縣三重市臺
    北橋附近某不詳之便利商店，將其申請使用之臺北富邦銀行
    金城分行（下稱：臺北富邦銀行）帳號：000000000000號帳
    戶之金融卡及提款密碼，交付某真實姓名年籍不詳之成年男
    子；嗣某詐騙集團成員（成年人）於取得該等金融卡及密碼
    後，即基於意圖為自己不法所有之犯意，為下列犯行：
(一)、97年4 月7 日晚間6 時許，以電話向丙○○詐稱其在東森購
    物頻道購物之收據簽名有誤，如欲終止交易，須前往自動櫃
    員機依指示操作，始能停止扣款，致丙○○不疑有他，於同
    日晚間7 時27分、29分許，至某自動櫃員機，分別匯款新臺
    幣（下同）1 萬4700元、200 元至甲○○之上述帳戶，隨即
    遭該詐騙集團成員提領一空。
(二)、97年4 月7 日晚間7 時44分許，以電話向乙○○詐稱其向東
    森購物頻道購物之退款帳戶有問題，須依指示前往自動櫃員
    機操作，始能解決，致乙○○陷於錯誤，於同日晚間9 時19
    分、9 時25分許，至某臺北富邦銀行自動櫃員機，分別匯款
    7000元、3000元至甲○○之上述帳戶，隨即遭該詐騙集團成
    員提領一空。
(三)、97年4 月7 日晚間9 時許，以電話向丁○○佯稱其向東森購
    物頻道購買物品之付款方式誤設為分期付款，須前往自動櫃
    員機依指示操作，方能解除，致丁○○受騙，於同日晚間9
    時29分、9 時33分許，至某臺北富邦銀行自動櫃員機，分別
    匯款4 萬5000元、2 萬4800元至甲○○之上述帳戶，隨即遭
    該詐騙集團成員提領一空。
(四)、嗣丙○○、乙○○、丁○○等於匯款後發覺受騙，而報警處
    理，經警循線查悉上情。
三、案經臺北縣政府警察局土城分局移送臺灣板橋地方法院檢察
    署檢察官偵查後聲請簡易判決處刑暨臺北縣政府警察局中和
    分局移送臺灣板橋地方法院檢察署檢察官偵查後移送併案審
    理。
    理由
壹、程序部分之證據能力說明：
    按被告以外之人於審判外之言詞或書面陳述，除法律有規定
    者外，不得作為證據，刑事訴訟法第159 條第1 項固定有明
    文。惟被告以外之人於審判外之陳述，雖不符同法第159 條
    之1 至之4 之規定，而經當事人於審判程序同意作為證據，
    法院審酌該言詞陳述或書面陳述作成時之情況，認為適當者
    ，亦得為證據；當事人、代理人或辯護人於法院調查證據時
    ，知有第159 條第1 項不得為證據之情形，而未於言詞辯論
    終結前聲明異議者，視為有前項之同意，此觀同法第159 條
    之5 規定甚明。查本件被告、檢察官於本院程序進行中均未
    就證據能力方面提出爭執，且迄於言詞辯論終結前，亦未就
    本院所調查之證據主張有刑事訴訟法第159 條第1 項不得為
    證據之情形，應認均已同意得作為本案之證據。從而，下述
    本院所為調查之證據材料縱有屬傳聞證據，或且不符刑事訴
    訟法第159 條之1 至之4 之規定者，經本院審酌各該證據材
    料作成時之一切客觀情況，認無不適當之情事，均認有證據
    能力，合先敘明。
貳、實體部分：
一、訊據被告甲○○固坦承開立上開帳戶，且有上述被害人匯入
    款項一情，惟矢口否認犯罪，辯稱略以：當時應徵時我交給
    對方，對方說需要一天看我銀行有沒有不良紀錄，之後還有
    跟我電話聯繫，希望我明天晚上到他們公司上班，我等到早
    上發現異狀，就馬上到銀行詢問，銀行告知我帳戶為警示帳
    戶，我就到清水派出所報案去做筆錄，我有報告我帳戶內有
    不明款項，如是我要提供人頭帳戶，不會自誤銀行帳戶信用
    ，應徵的報紙，到警察局作筆錄時，有影印給警察看，是應
    徵晚間司機，對方說要接送日本客戶，要求我提供銀行帳戶
    以供匯款，我覺得划得來才提供帳戶，並於辯論期日聲請傳
    喚證人富邦銀行經理等云云。
二、經查：
(一)、被害人丙○○、乙○○、丁○○因誤信詐欺集團成員所稱其
    電視購物訂單有誤，需至自動櫃員機操作更正、取消訂單動
    作等情，而分別依該詐欺集團成員之指示於前揭時、地，先
    後將款項匯入被告之上開帳戶，旋即遭提領一空等情，已據
    渠等於警詢時指述綦詳，並有被告於臺北富邦銀行之開戶資
    料、對帳單、臺北富邦銀行轉帳收據影本等在卷可佐，是前
    開被害人確有因遭詐騙而轉帳匯款至被告之上開帳戶內之事
    實，足堪憑信。
(二)、按一般人欲使用晶片金融卡領取款項者，須於金融機構所設
    置之自動櫃員機依指令操作，並輸入正確密碼，方可順利提
    領款項，若非經帳戶所有人同意，或授權並告知提款卡密碼
    ，依現今晶片卡至少為六位以上密碼，每位由0 至9 ，其有
    000000至999999等多種等比組合設定，且於同1 次提領中，
    使用人所輸入正確密碼次數僅以3 次為限，否則該金融卡即
    被鎖卡，因此單純持有金融卡之人，如欲隨機輸入正確號碼
    成功提領款項機率低微，更且被告亦坦承其有因應徵工作交
    付提款卡暨密碼予他人云云，是被告已將近四十不惑之年，
    足見非屬毫無社會經驗之人，且依其於審理期間所為陳述，
    顯非愚騃之人，是否會因應徵工作而將提款卡、密碼亦一同
    以之交付告知該他人之情，所辯顯屬有疑，實難置信。
(三)、又詐騙集團為隱匿自己犯行及以金融卡快速領款，衡情均利
    用人頭帳戶詐騙或恐嚇他人匯入款項，以確保該帳戶及金融
    卡可供正常使用，亦無利用他人「遺失」或「遭竊」之帳戶
    ，而甘冒該帳戶隨時可能遭掛失止付之風險，將能否順利提
    領犯罪所得之關鍵，置於如此不確定境地之可能，輔以現今
    社會上，確實存有不少為貪圖小利而出售自己帳戶供人使用
    之人，是該第三人僅需付出少許之金錢，即可取得可完全操
    控而無遭掛失風險之帳戶，該第三人更無需以拾得或竊得之
    帳戶作為取款工具，是被告辯稱僅係因應徵工作而提供上開
    帳戶之金融卡、密碼，本身為被害人等云云，核與常情不合
    ，要無可採。再者，如上所述，被告為成年人具有一定之社
    會經驗，自應熟悉應徵工作自無庸交付提款卡、密碼予他人
    ，所辯違反常情，更難憑信。
(四)、況且金融存款帳戶事關個人財產權益之保障，其專有性甚高
    ，一般人均有妥為保管及防止他人任意使用之認識，縱在特
    殊情況下偶有將存摺、提款卡等交付他人之需，亦必深入了
    解其用途後再行提供使用，而利用他人帳戶從事詐欺取財之
    方式，早為傳播媒體廣為報導，衡諸被告乃具有相當之智識
    程度與社會經驗之成年人，應可預見將存摺、提款卡或者印
    章以及密碼等交付他人，有幫助犯罪集團為詐欺取財犯行之
    可能，詎其仍不顧而為之，其有幫助詐欺之未必故意，亦屬
    明確。又金融機構對於開立存款帳戶鮮有資格限制，如有確
    認信用紀錄之需要，取得當事人書面同意或與當事人有類型
    之契約關係者，即得向財團法人金融聯合徵信中心查詢當事
    人之信用資料，而無須提供提款卡、密碼等資料。又被告若
    果係因應徵工作之需，始將上開帳戶提款卡及密碼交予他人
    使用，按理應知悉其所應徵公司行號名稱、接受應徵者真實
    姓名年籍或聯絡方式，詎被告為成熟之社會人，竟率爾將提
    款卡及密碼交予完全不熟識之人，實與常情不符，被告上開
    所辯，殊難採信。
三、按幫助犯之成立，主觀上行為人須有幫助故意，客觀上須有
    幫助行為，亦即須對於犯罪與正犯有共同之認識，而以幫助
    之意思，對於正犯資以助力，而未參與實施犯罪之行為者而
    言（參照最高法院75年度臺上字第1509號、88年度臺上字第
    1270號刑事判決意旨）。又依常理而言，詐騙集團既知曉須
    利用他人之帳戶以逃避追查，當亦知社會上一般正常之人如
    帳戶存摺、提款卡、印鑑等物品遭竊或遺失，為防止拾得或
    竊得之人盜領其存款或作為不法使用而徒增訟累，必於發現
    後立即報警或向金融機構辦理掛失止付，在此種情形下，如
    仍以該帳戶作為犯罪工具，則在渠等向他人詐騙，並誘使被
    害人將款項匯入該帳戶後，極有可能因帳戶所有人掛失止付
    而無法提領，致使先前大費周章從事之詐欺犯罪行為，日後
    卻無法獲得任何利益。從而，此種詐欺集團使用人頭帳戶犯
    罪之類型，為確保所使用之帳戶不被停用，致使詐騙所得金
    額遭凍結，通常均係使用以金錢收購或以來路明確之帳戶，
    以便渠等能自由使用該等帳戶進行提款、轉帳等動作；另佐
    以被告係於97年4 月7 日下午2 時許，交付上開帳戶提款卡
    、提款密碼不久，旋即有告訴人於同日遭詐騙而匯款至被告
    之上述帳戶，並旋即遭該詐欺集團成員予以提領殆盡，有存
    款帳戶存提交易明細查詢、交易明細表存卷可稽，由此可見
    該詐欺集團在向被害人為前述詐騙行為時，確有充分把握該
    帳戶不會被帳戶所有人掛失止付而得以充分地支配運用之。
    益徵被告前開辯解，顯係臨訟卸責之詞，難謂可採。綜上所
    述，足認被告確有幫助該詐欺集團成員利用其上開帳戶以取
    得詐欺所得之不確定故意及行為甚明。綜合上述各情，系爭
    帳戶提款卡及密碼應係被告提供予他人使用自堪認定，被告
    所辯僅係應徵工作而為交付，無非卸責之詞，自難採信；據
    上，本院因認所為聲請傳喚證人臺北富邦銀行經理一節，核
    無必要，併此敘明。從而，本案事證積極明確，被告犯行，
    足以認定，應予依法論科。
四、查被告將其開立之上述帳戶之提款卡及密碼交付予他人供作
    詐欺集團使用，使該詐欺集團作為對被害人實施詐欺取財犯
    罪之工具，顯係基於幫助他人實施詐欺取財犯行之故意，且
    所為顯係詐欺取財罪名之構成要件以外之行為，是核被告所
    為係犯刑法第30條第1 項前段、第339 條第1 項之幫助詐欺
    罪。被告乃基於幫助之犯意參與本案犯行，所為復非屬詐欺
    取財之構成要件行為，為幫助犯，依刑法第30條第2 項之規
    定，按正犯之刑減輕之。被告一行為觸犯數幫助詐欺罪名，
    為同種想像競合犯，應從一重論處。被告有如上所載之前科
    犯行，並經執行完畢，有本院97年10月14日言詞辯論終結日
    查悉之臺灣高等法院被告前案紀錄表在卷可稽，其於有期徒
    刑執行完畢後之5 年以內，再故意犯本件有期徒刑以上之罪
    ，為累犯，應依法加重其刑，前開刑之加重、減輕，應依刑
    法第71條第1 項之規定，先加後減之。原審以本案罪證明確
    援引刑法第30條、第339 條第1 項、第47條第1 項、第41條
    第1 項前段，刑法施行法第1 條之1 第1 項、第2 項前段等
    規定，並審酌被告明知使用他人帳戶以詐欺取財之情形猖獗
    ，仍提供上揭帳戶予罪犯使用，助長犯罪之風氣，增加被害
    人尋求救濟之困難，並擾亂金融交易往來秩序及社會正常交
    易安全甚鉅，兼衡被害人損失金額、被告犯罪之動機及被告
    犯罪後否認犯行之態度等一切情狀，量處有期徒刑5 月，並
    依刑法第41條第1 項前段之規定諭知如易科罰金以新臺幣1
    千元折算1 日，固非無見；然被告以一個幫助行為觸犯數個
    幫助詐欺罪名，為同種想像競合犯，應從重論以一罪，原審
    未見論及，容屬疏漏。是被告提起上訴否認犯罪固無理由，
    惟原判決既有上開可議之處，仍屬無可維持，自應由本院合
    議庭將原審判決撤銷改判。爰審酌被告提供上開金融機構帳
    戶供他人詐欺取財，助長詐騙財產犯罪之風氣，且因被告提
    供個人帳戶，致使執法人員難以追查該詐騙集團成員之真實
    身分，增加被害人尋求救濟之困難，復擾亂金融交易往來秩
    序，危害社會正常交易安全，犯罪所生危害非輕，兼衡被害
    人損失之金額、被告犯罪之動機、目的、手段、智識程度及
    犯罪後否認犯行之態度等一切情狀，酌情量處如主文所示之
    刑，並諭知如易科罰金之折算標準；又本件雖係被告提起上
    訴，惟因原審未有審酌被告所為一個幫助犯行而觸犯數個幫
    助詐欺罪，為應論以同種想像競合之法律關係，致未適用刑
    法第55條之想像競合犯犯行而屬違法，是原審適用法條難謂
    為當，依刑事訴訟法第370 條但書規定，本院合議庭自得諭
    知較重於原審判決之刑（參照最高法院82年度第7 次刑事庭
    會議決議意旨）。
五、至檢察官併辦（97年度偵字第21165 號）審理意旨謂以：被
    告甲○○能預見提供自己之金融機構帳戶之金融卡及提款密
    碼予他人使用，可能幫助他人遂行詐欺取財犯行，仍不違背
    其本意，而基於幫助詐欺之不確定故意，於97年4 月7 日下
    午2 時許，在臺北縣三重市臺北橋附近某便利商店，將其申
    請使用之臺北富邦分行帳號000000000000號帳戶之金融卡及
    提款密碼，交付某真實姓名年籍不詳之成年男子；再由該成
    年男子所屬之詐欺集團成員，於97年4 月7 日晚間9 時許，
    以電話向丁○○佯稱其向東森購物頻道購買物品之付款方式
    誤設為分期付款，須前往自動櫃員機依指示操作，方能解除
    ，致丁○○受騙，於同日晚間9 時29分、9 時33分許，至某
    台北富邦銀行自動櫃員機，分別匯款4 萬5000元、2 萬4800
    元至甲○○之前揭帳戶。嗣丁○○於匯款後發覺受騙，報警
    處理一節，經查：此部分與原判決暨本件如上論述者為同一
    案件，本院已審酌如上，不生併案與否之問題，附帶指明。
據上論斷，應依刑事訴訟法第455 條之1 第1 項、第3 項、第36
9 條第1 項前段、第364 條、第299 條第1 項前段、第370 條但
書，刑法第30條、第339 條第1 項、第55條、第47條第1 項、第
41條第1 項前段，刑法施行法第1 條之1 第1 項、第2 項前段，
判決如主文。
本案經檢察官靳開聖到庭執行職務。
中    華    民    國    97    年    10    月    31    日
                  刑事第5 庭審判長法  官  潘長生
                                  法  官  謝梨敏
                                  法  官  黎錦福
上列正本證明與原本無異。
不得上訴。
                                  書記官  蔡麗春
中    華    民    國    97    年    10    月    31    日
附錄本案論罪科刑法條全文：
中華民國刑法第339條
（普通詐欺罪）
意圖為自己或第三人不法之所有，以詐術使人將本人或第三人之
物交付者，處5 年以下有期徒刑、拘役或科或併科1 千元以下罰
金。
以前項方法得財產上不法之利益或使第三人得之者，亦同。
前二項之未遂犯罰之。


司法院資訊處製作；財團法人民間司法改革基金會備份。
